臺灣桃園地方法院民事判決
111年度訴字第942號
原      告  黃琦雁  
訴訟代理人  陳敬豐律師                    
被      告  莊鵬威    住○○市○○區○○街0000號        上列當
事人間請求給付違約金等事件，於民國111年9月7日言詞辯論終
結，本院判決如下：
     主      文
被告應給付原告新臺幣貳拾萬元及自民國一百一十一年八月十九
日起至清償日止，按週年利率百分之五計算之利息。
原告其餘之訴駁回。
訴訟費用由被告負擔十分之一，餘由原告負擔。
本判決第一項得假執行。
原告其餘假執行之聲請駁回。
    事實及理由
一、原告主張：兩造於民國107年11月13日協議離婚，並簽訂兩
    願離婚書、監護權移轉協議書(下稱系爭協議書)，約定未成
    年子女莊佳〇之扶養費由被告全額支付，並約定「爾後不得
    以任何名義或其小孩名義，向男女雙方提出、索取任何費用
    ，違反此協議書之一方，需支付違約金新臺幣貳佰萬元整」
    之違約條款（下稱系爭違約條款）。詎被告竟於109年6月22
    日向原告起訴請求返還代墊未成年子女莊佳〇之扶養費，以
    及以莊佳〇之名義請求原告支付扶養費，嗣並對原告聲請強
    制執行，被告之行為顯已違反系爭協議書之約定，爰依民法
    第250條第1項規定請求被告給付違約金等語。並聲明：㈠被
    告應給付原告新臺幣(下同)200萬元及自起訴狀繕本送達翌
    日起至清償日止，按週年利率百分之五計算之利息。㈡原告
    願以現金或同額之可轉讓定期存單供擔保，請准宣告假執行
    。　
二、被告則以：系爭協議書未經公證、系爭違約條款違反善良風
    俗，且兩造對未成年子女莊佳〇均有扶養義務，故該協議之
    約定無效。伊並未違約，若法院認有違約，請求酌減違約金
    等語置辯。並聲明：原告之訴駁回。
三、原告主張兩造於107年11月13日協議離婚，並約定未成年子
    女莊佳〇之生活及一切費用皆由被告負擔及系爭違約條款等
    情，業據提出戶籍謄本、兩願離婚書及系爭協議書為證（見
    本院卷第9、11、39頁），並為被告所不爭執。是原告前揭
    主張之事實，堪信為真實。
四、本院之判斷：
　㈠按當事人互相表示意思一致者，無論其為明示或默示，契約
    即為成立，民法第153條第1項定有明文。故當事人間合法締
    結之契約，雙方均應受其拘束，除兩造同意或有解除原因發
    生外，不容一造任意反悔請求解約，此即當事人契約自由原
    則，當事人受其意思表示拘束之真義。又若夫妻離婚，對於
    包括給付未成年子女扶養費金額及方法等未成年子女權利義
    務之行使或負擔事項，已經達成協議，因負給付扶養費之一
    方不履行協議，他方依協議請求給付時，本身即具有高度訟
    爭性，自應尊重當事人處分權（參見最高法院102年度台抗
    字第453號裁判意旨）。是基於私法自治與契約自由原則，
    有關未成年子女扶養方法及費用之分擔，自得由父母雙方衡
    量自身之履約意願、經濟能力等因素，本於自由意志協議定
    之，並非為法所不許，於協議成立契約當事人自應受其拘束
    。經查：
　1.系爭協議書約定由被告擔任莊佳〇之親權人，並獨力負擔扶
    養莊佳〇之責任，對於未成年子女並無明顯不利之情形，此
    項約定亦非為法所不許。而所為違約金之約定，與違反社會
    生活，或一般人所應信守之倫理、道德觀念之健全維持無關
    ，亦與明顯違反人倫、正義、人性尊嚴之行為或具有極高射
    倖性之行為等一般人咸信其行為非正當有所嫌惡者無涉，不
    生違反善良風俗之問題。又系爭協議書既經被告簽名確認，
    達成合意而有效，不因未經公證即謂為無效，揆諸首揭說明
    ，兩造即應依系爭協議書所載之內容履行。
　2.兩造已合意約定由被告全額負擔未成年子女莊佳〇之扶養費
    ，且約定系爭違約條款，而被告於109年6月22日向原告起訴
    請求返還代墊莊佳〇之扶養費以及以莊佳〇之名義向原告請求
    扶養費等情，既為被告所不否認，則被告上開行為確屬違約
    ，從而，原告主張被告違反系爭違約條款，應負賠償違約金
    之責，自屬有據。
　㈡原告請求被告給付違約金，有無理由？如請求給付違約金為
    有理由，金額應以若干為當？　
　1.按當事人得約定債務人於債務不履行時，應支付違約金，民
    法第250條第1項定有明文。又違約金之約定，乃基於個人自
    主意思之發展、自我決定及自我拘束所形成之當事人間之規
    範，本諸契約自由之精神及契約嚴守之原則，契約當事人對
    於其所約定之違約金數額，原應受其約束。惟按約定之違約
    金過高者，法院得減至相當之數額，民法第252條定有明文
    。是倘當事人所約定之違約金過高者，為避免違約金制度造
    成違背契約正義等值之原則，法院得參酌一般客觀事實、社
    會經濟狀況及當事人所受損害情形，依職權減至相當之金額
    (最高法院102年度台上字第1606號判決意旨參照)。至於當
    事人約定之違約金是否過高，須依一般客觀事實，社會經濟
    狀況，當事人所受損害情形及債務人如能依約履行時，債權
    人可享受之一切利益為衡量標準；債務已為一部履行者，亦
    得比照債權人所受之利益減少其數額(最高法院96年度台上
    字第107號判決意旨參照)。
　2.原告主張本件違約金性質為懲罰性違約金，為被告所不爭執
    (見本院卷第101頁)。審酌被告於107年11月13日簽立系爭協
    議書後，依約履行至109年6月22日具狀向原告起訴請求代墊
    扶養費以及以莊佳〇名義向原告請求扶養費而違約，足見被
    告雖有違約，但被告亦有已為一部履行之情事，本院認原告
    請求200萬之違約金顯屬過高，應酌減為20萬元為相當，超
    過此部分之請求不應准許。　　
  ㈢按給付無確定期限者，債務人於債權人得請求給付時，經其
    催告而未為給付，自受催告時起，負遲延責任。其經債權人
    起訴而送達訴狀，或依督促程式送達支付命令，或為其他相
    類之行為者，與催告有同一之效力；又遲延之債務，以支付
    金錢為標的者，債權人得請求依法定利率計算之遲延利息；
    應付利息之債務，其利率未經約定，亦無法律可據者，週年
    利率為5%。民法第229條第2項、第233條第1項本文及第203
    條分別定有明文。本件原告對被告之懲罰性違約金債權，核
    屬無確定期限之給付，自應經原告之催告而未為給付，被告
    始負遲延責任。準此，原告請求被告自起訴狀繕本送達翌日
    即111年8月19日起（見本院卷第53頁）至清償日止，按週年
    利率5%計付遲延利息，核無不合，應予准許。
五、綜上所述，原告依民法第250條第1項及系爭協議書之約定，
    請求被告給付違約金20萬元，及自111年8月19日起至清償日
    止，按年息百分之5計算之利息，為有理由，應予准許，逾
    此範圍之請求則無理由，應予駁回。本件判決所命被告給付
    之金額未逾50萬元，應依民事訴訟法第389條第1項第5款之
    規定，依職權宣告假執行，原告雖陳明願供擔保聲請宣告假
    執行，然其聲請僅係促使法院為職權之發動，爰不另為假執
    行准駁之諭知。至原告敗訴部分，其訴既經駁回，其假執行
    之聲請即失所依據，應予駁回。
六、本件事證已臻明確，兩造其餘攻擊防禦方法及所提證據，經
    本院審酌後認與判決結果不生影響，爰不逐一論述，併此敘
    明。
七、訴訟費用負擔之依據：民事訴訟法第79條。   
中　　華　　民　　國　　111 　年　　9 　　月　　22　　日
                  民事第一庭    法　官　李麗珍
以上正本係照原本作成。
如對本判決上訴，須於判決送達後 20 日內向本院提出上訴狀。
如委任律師提起上訴者，應一併繳納上訴審裁判費。
中　　華　　民　　國　　111 　年　　9 　　月　　22　　日
                                書記官  謝伊婕